臺灣桃園地方法院民事判決
111年度訴字第888號
原      告  少同管理顧問有限公司

法定代理人  林凱慈  
訴訟代理人  陳鄭權律師
複  代理人  王瑞奕律師
被      告  少同生活事業股份有限公司

法定代理人  葉宸恩（原名：葉秀敏）

訴訟代理人  李漢中律師
            葉曉宜律師
被      告  簡宏霖  
上列當事人間請求給付票款等事件，本院於民國111年10月31日
言詞辯論終結，判決如下：
    主  文
被告應連帶給付原告新臺幣壹佰參拾萬元，及自民國一百一十年
七月十六日起至清償日止，按週年利率百分之六計算之利息。
訴訟費用由被告連帶負擔。
    事實及理由
一、原告主張：原告與被告少同生活事業股份有限公司（下稱少
    同生活公司）於民國107年5月30日簽訂合作經營協議書，約
    定由少同生活公司購買原告所持有之訴外人觀音慈濟聯合診
    所之股權，雙方復於107年7月16日簽訂補增協議書（下稱系
    爭增補協議書)，約定少同生活公司以開立支票等方式給付
    價金，少同生活公司因而交付其與被告簡宏霖（下稱簡宏霖
    ，與少同生活公司合稱為被告）共同簽發發票日為110年7月
    16日、票面金額為新臺幣（下同）130萬元、受款人為訴外
    人觀音慈濟聯合診所之支票（下稱系爭支票）予原告，詎經
    原告提示系爭支票卻因存款不足遭退票，被告自應共同負發
    票人之責任，爰先位依票款請求權請求被告連帶給付票款；
    如認無理由，則備位依買賣價金給付請求權向少同生活公司
    請求給付價金等語，並聲明：被告應連帶給付原告130萬元
    及自110年7月16日起至清償日止，按週年利率百分之6計算
    之利息。
二、被告則以：依照系爭增補協議書第2條第1項約定，原告必須
    將觀音慈濟聯合診所的官防章、院章、行政、帳務等大小章
    交由少同生活公司統一管理使用；同條第2項亦約定診所之
    帳務及帳戶應交由少同生活公司管理，但原告均未履行其義
    務，且兩造間並未約定被告有先給付價金之義務，故基於兩
    造間互負義務，被告應得主張同時履行抗辯，於原告交付上
    開大小章及帳務等資料前，得拒絕給付票據款項等語，資為
    抗辯，並聲明：原告之訴駁回。
三、兩造不爭執之事項（見本院卷第31頁，並由本院依論述需要
    酌作文字修正）：
　㈠被告前共同簽發系爭支票予觀音慈濟聯合診所。
　㈡系爭支票經觀音慈濟聯合診所背書後移轉予原告。
　㈢原告與少同生活公司於107年5月30日簽立合作經營協議書；
    復於107年7月16日簽立系爭增補協議書。
四、得心證之理由：
  ㈠本件原告依系爭支票向被告請求連帶給付票款，被告則以前
    詞置辯。是本件爭點首為：兩造就系爭支票是否為直接前後
    手？被告得否主張同時履行抗辯？
　1.按票據債務人不得以自己與發票人或執票人之前手間所存抗
    辯之事由對抗執票人。但執票人取得票據出於惡意者，不在
    此限，票據法第13條定有明文。又票據行為，為不要因行為
    ，執票人不負證明關於給付原因之責任，如票據債務人依票
    據法第13條規定主張其與執票人間有抗辯事由存在時，仍應
    由票據債務人負舉證責任，以貫徹票據無因性之本質，與維
    護票據之流通性（最高法院107年度台上字1410號判決意旨
    參照）。再票據法第13條但書所謂「惡意」，係指執票人明
    知票據債務人對於發票人或執票人之前手間，確已存在「抗
    辯事由」而言；又執票人有無惡意，應以其取得票據時為決
    定之標準。
　2.經查，被告前共同簽發系爭支票予觀音慈濟聯合診所；嗣系
    爭支票經觀音慈濟聯合診所背書後移轉予原告，故兩造間並
    非直接前後手關係等情，既經兩造所不爭執（見不爭執事項
    ㈠、㈡、本院卷第74頁、第94頁），則依票據之無因性，被告
    原則上即應依系爭支票記載之文義，連帶負發票人之責任。
　3.被告雖辯稱：原告應係基於惡意取得系爭支票，蓋原告明知
    其尚未履行系爭增補協議書之義務卻仍受讓系爭支票，被告
    自得主張同時履行抗辯云云（見本院卷第94頁、118頁）。
    然縱原告為惡意受讓系爭支票，適用票據法第13條之結果，
    被告得以持以抗辯之事由，應為其與「執票人之前手即觀音
    慈濟聯合診所」間原因關係之抗辯事由，而非其與「執票人
    即原告」間所存之抗辯事由。是被告上開辯詞，顯有誤會，
    難以參採；其聲請傳喚證人劉弘康欲證明原告具有上開惡意
    （見本院卷第118頁），自亦無必要，附此敘明。
　㈡按在票據上簽名者，依票上所載文義負責；發票人應照支票
    文義擔保支票之支付；發票人、承兌人、背書人及其他票據
    債務人，對於執票人連帶負責，票據法第5條第1項、第126 
    條、第96條第1項分別定有明文。次按支票到期不獲付款時
    ，執票人於行使或保全支票上權利之行為後，對於背書人、
    發票人及支票上其他債務人得行使追索權，票據法第144條
    準用第85條第1項亦規定甚明。查原告取得由被告共同簽發
    之系爭支票，業經認定如前；嗣系爭支票經提示而於110年7
    月16日遭退票等節，復有退票理由單附卷足查（見本院司促
    卷第5頁），則原告依票據之法律關係，請求系爭支票之發
    票人即被告就系爭支票之票款負連帶給付之責，即屬有據。
  ㈢再執票人向支票債務人行使追索權時，得請求自為付款提示
    日起之利息，如無約定利率者，依年利6釐計算，票據法第1
    33條定有明文。經查，系爭支票經提示而於110年7月16日遭
    退票，業如前述，原告自得依上開規定請求自110年7月16日
    起算年利6釐之遲延利息。從而，原告併請求被告連帶給付1
    10年7月16日起至清償日止，按週年利率百分之6計算之利息
    ，亦有所憑。
五、綜上所述，原告基於票款給付請求權，請求被告連帶給付票
    款130萬元，及自110年7月16日起至清償日止，按週年利率
    百分之6計算之利息，為有理由，應予准許。另原告以單一
    聲明，主張二以上之訴訟標的，請求本院擇一為原告勝訴之
    判決，為訴之選擇合併，本院既已認原告依票款給付請求權
    請求被告連帶給付票款為有理由，自毋庸再就原告併為主張
    之其餘請求權予以審究，附此敘明。
六、本件事證已臻明確，兩造其餘攻擊防禦方法及所提之證據，
    經審酌核與判決之結果不生影響，爰不逐一論述，併此敘明
    。
七、訴訟費用負擔之依據：民事訴訟法第85條第2項。
中　　華　　民　　國　　111 　年　　11　　月　　25　　日
                  民事第四庭　法　官　傅思綺
正本係照原本作成。
如對本判決上訴，須於判決送達後二十日內向本院提出上訴狀。
如委任律師提起上訴者，應一併繳納上訴審裁判費。
中　　華　　民　　國　　111 　年　　11　　月　　25　　日
                              書記官  康馨予